【裁判字號】    92,訴,227
【裁判日期】    921125
【裁判案由】    毒品危害防制條例
【裁判全文】
臺灣高雄地方法院刑事判決                          九十二年度訴字第二二七號
    公  訴  人  臺灣高雄地方法院檢察署檢察官
    被      告  丙○○
    選任辯護人  陳俊偉律師
右列被告因毒品危害防制條例案件，經檢察官提起公訴（九十一年度偵字第二八九二
號），本院判決如左：
    主  文
丙○○無罪。
    理  由
一、公訴意旨略以：被告丙○○基於販賣第一級毒品海洛因之概括犯意，於民國九十
    一年一月十九日下午三時三十分許，在高雄市苓雅區金帝舞廳前，以一小包新臺
    幣（以下同）九百元之價格，販賣第一級毒品海洛因予編號Ａ一（即丁○○）及
    Ａ二（即戊○○）一次；又於九十一年一月二十九日十時許，在高雄市苓雅區○○○路二號十樓之六住處，以一小包一千元之價格，販賣第一級毒品海洛因予甲○○一次。嗣於九十一年二月二日下午五時三十分許，在上開住處樓下為警查獲
    ，旋於其住處扣得其持有之第一級毒品海洛因一小包、分裝袋七十個，因認被告
    涉犯毒品危害防制條例第四條第一項之販賣第一級毒品罪嫌。
二、公訴人認被告涉犯上開罪嫌，係以證人甲○○、丁○○、戊○○於警訊中之證述
    ，及第一級毒品海洛因一包（淨重○‧○二公克）、空夾鏈袋七十個扣案等資為
    論罪依據。訊之被告堅決否認有何販賣第一級毒品海洛因之犯行，辯稱：我沒有
    賣海洛因給丁○○、戊○○及甲○○，丁○○、戊○○、甲○○及己○○的警詢
    筆錄均係非法取得，扣案的海洛因及夾鏈袋都是我自己要施用後殘餘的等語。
三、按被告未經審判證明有罪確定前，推定其為無罪，犯罪事實應依證據認定之，無
    證據不得認定犯罪事實；又不能證明被告犯罪者，應為無罪判決之諭知，刑事訴
    訟法第一百五十四條、第三百零一條第一項分別定有明文。次按刑事訴訟法上所
    謂認定犯罪事實之證據，係指足以認定被告確有犯罪行為之積極證據而言，如未
    能發現相當證據或證據不足以證明，自不能以推測或擬制之方法，以為裁判基礎
    （最高法院二十九年上字第三一○五號判例及四十年台上字第八十六號判例參照
    ）；又認定犯罪事實，所憑之證據，雖不以直接證據為限，間接證據亦包括在內
    ，然無論直接或間接證據，其為訴訟上之證明，須於通常一般之人均不致於有所
    懷疑，而得確信其為真實之程度者，始得據為有罪之認定，倘其證明尚未達到此
    一程度，而有合理性懷疑之存在時，即無從為有罪之認定（最高法院七十六年台
    上字第四九八六號判例參照）。再按被告以外之人於審判外之言詞或書面陳述，
    除法律有規定者外，不得作為證據；被告以外之人於檢察事務官、司法警察官或
    司法警察調查中所為之陳述，與審判中不符時，其先前之陳述具有較可信之特別
    情況，且為證明犯罪事實存否所必要者，得為證據；被告以外之人於審判中有下
    列情形之一，其於檢察事務官、司法警察官或司法警察調查中所為之陳述，經證
    明具有可信之特別情況，且為證明犯罪事實之存否所必要者，得為證據：（一）
    死亡者。（二）身心障礙致記憶喪失或無法陳述者。（三）滯留國外或所在不明
    而無法傳喚或傳喚不到者。（四）到庭後無正當理由拒絕陳述者。刑事訴訟法第
    一百五十九條第一項、第一百五十九條之二、第一百五十九條之三亦分別定有明
    文。
四、經查：
（一）證人丁○○、戊○○固於警詢中均證稱：我們於九十一年一月十九日下午三時
      三十分許，在高雄市苓雅區金帝舞廳前，以一小包海洛因九百元之價格，向被
      告購買第一級毒品海洛因施用（九十一年一月十九日警詢筆錄），惟證人丁○○於本院審理中結證：我施用的海洛因都是在高雄市○○路與中山路一家保齡
      球館向一個朋友綽號「正仔」買的，都是戊○○拿錢去買的，不是向被告買的
      等語（本院九十二年三月十日訊問筆錄），證人戊○○則結證：我施用的海洛
      因都是在高雄市○○○路壽山保齡球館向一個朋友綽號「正仔」買的，是丁○○出面向「正仔」買的，不是向被告買的等語（本院九十二年三月十日訊問筆
      錄），證人丁○○、戊○○於本院審理中已明確結證並未向被告購買海洛因，
      而丁○○、戊○○前開在司法警察調查中所為之陳述，與審判中之陳述不符，
      而其等二人於司法警察詢問時，並無錄音，有高雄市政府警察局苓雅分局九十
      二年四月二十三日高市警苓分三字第○九二○○○六九○一號函附審卷可按，
      且丁○○、戊○○於警訊中之筆錄，係作好Ａ１（即丁○○）之筆錄後，再予
      影印，並將姓名塗改為Ａ２（即戊○○），此觀警訊筆錄自明，是證人丁○○
      、戊○○於司法警察調查中所為之陳述，與本院審判中之陳述不符，亦無其等
      於警訊中之陳述具有較可信之特別情況，是丁○○、戊○○二人於審判外，即
      司法警察調查中所為之陳述自不得作為認定被告犯罪之證據。另證人己○○固
      於警詢中證稱：我知道甲○○都向被告購買毒品等語（九十一年二月二日警詢
      筆錄），惟證人己○○本院審理中結證：沒有看過甲○○向被告買海洛因，也
      沒有看到其他的人以電話與被告聯絡後在住處樓下交易毒品，我在警詢中並沒
      有說被告販賣海洛因給甲○○等語（本院九十二年七月二日訊問筆錄），己○○於本院審理中亦明確結證並未看過被告販賣海洛因給甲○○或其他之人，而
      己○○前開在司法警察調查中所為之陳述，與審判中之陳述不符，而其於司法
      警察詢問時，亦未錄音，亦有高雄市政府警察局苓雅分局九十二年八月八日高
      市警苓分三字第○九二○○一二○七五號函附審卷可按，是證人己○○於司法
      警察調查中所為之陳述，與在本院審判中之陳述不符，亦無其於警詢中之陳述
      具有較可信之特別情況，是己○○於審判外，即司法警察調查中所為之陳述亦
      不得作為被告販賣海洛因予甲○○之證據。
（二）證人甲○○固於警詢中證稱：我於九十一年一月二十九日上午十時許，在高雄
      市苓雅區○○○路二號十樓之六租屋處，向我的分租房客丙○○以一千元買得
      一包海洛因，我一共向丙○○購買六次海洛因，時間無法確認（九十一年二月
      二日警詢筆錄），惟證人甲○○於九十一年三月二十七日已死亡，有法務部戶
      役政連結作業系統一份在審卷可稽，惟甲○○於檢察官偵訊時證稱：沒有向丙○○買過海洛因等語（九十一年二月三日偵訊筆錄），證人甲○○於審判中已
      死亡，而其於司法警察調查中所為之陳述，亦與其在偵查中向檢察官所為之陳
      述不符，亦無其於司法警察調查中之陳述具有較可信之特別情況，是甲○○於
      司法警察調查中所為之陳述自不得作為證據。
（三）被告為警查獲時，固自其身上起出海洛因一包（淨重○‧○二公克），該海洛
      因經送請法務部調查局鑑定結果，確係第一級毒品海洛因（淨重○‧○二公克
      ），有法務部調查局九十一年三月一日調科壹字第二二○○一二九七三號鑑定
      通知書一紙附審卷可按，惟數量甚微，被告復有施用海洛因之犯行，經檢察官
      聲請本院裁定送觀察勒戒後，認有繼續施用毒品傾向，再聲請本院裁定令入戒
      治處所施以強制戒治等事實，有臺灣高等法院被告全國前案紀錄表一份在卷可
      稽，並經本院調閱臺灣高雄地方法院檢察署九十年度毒偵字第七四八號卷核閱
      無訛，被告確有施用海洛因之犯行，亦堪以認定，且該扣案之海洛因數量甚微
      ，顯係被告供自己施用，自不足以證明係供被告販賣所用，當然不得以該扣案
      之海洛因作為被告販賣海洛因之論據。另扣案之空夾鏈袋七十個，既未裝有海
      洛因，亦未經證明其上殘留海洛因粉未，自亦無從據以證明係用以分裝海洛因
      販賣之用。
（四）綜上所述，證人丁○○、戊○○、己○○及甲○○於司法警察調查中所為之陳
      述，均不得作為證據，扣案之海洛因一包及夾鏈袋七十個亦無從據以證明被告
      有何販賣海洛因之犯行，公訴人資為論罪之證據，或無證據能力，或在訴訟上
      之證明，尚未達到通常一般之人均不致於有所懷疑，而得確信其為真實之程度
      ，既有合理性懷疑之存在，即無從為有罪之認定。此外，復查無其他積極證據
      足認被告有何販賣海洛因之犯行，既不能證明被告犯罪，爰為無罪判決之諭知
      。
據上論斷，應依刑事訴訟法第三百零一條第一項，判決如主文。
本案經檢察官乙○○到庭執行職務。
中      華      民      國      九十二    年    十一    月    二十五    日
                                  臺灣高雄地方法院刑事庭
                                      審判長法  官 黃三友
                                            法  官 王雅苑
                                            法  官 涂裕洪
右正本證明與原本無異。
如不服本判決，應於判決送達後十日內，向本院提出上訴狀。
                                            書記官    賴佳慧
中    華    民    國      九十二     年      十一     月      二十六    日


司法院資訊處製作；財團法人民間司法改革基金會備份。
